臺灣臺北地方法院民事判決　　　　　　　96年度訴字第4524號
原　　　告　　乙○○
兼訴訟代理人　甲○○○
被　　　告　　丙○○
上列當事人間請求損害賠償等事件，本院於民國96年10月11日辯
論終結，判決如下：
    主      文
原告之訴及其假執行之聲請均駁回。
訴訟費用由原告負擔。
    事實及理由
一、原告起訴主張：
（一）原告乙○○於民國94年6月11日經由訴外人信義房屋股份
      有限公司（下稱信義房屋）仲介，購買被告所有門牌號碼
      臺北市○○街31巷11弄20號5樓之房屋及6樓加蓋部分（下
      稱系爭房屋），系爭房屋於94年7月22日交屋。交屋後系
      爭房屋四面漏水，兩造於94年9月30日，就系爭房屋漏水
      之事，在臺北市信義區調解委員會進行調解，並經調解成
      立，由被告支付房屋漏水修繕費新臺幣（下同）14萬元，
      原告乙○○則同意對於系爭房屋漏水一事，不再對於被告
      提出任何請求。系爭房屋所有權狀所載之總面積為30.75
      坪，信義房屋則以含公共設施總計46.1坪，總價1,215萬
      元，出售予原告乙○○，系爭房屋6樓搭建24.72平方公尺
      （約7.4778坪）之構造物（下稱24.72平方公尺），被告
      以R.C.結構之價格出售予原告乙○○。惟該24.72平方公
      尺並非為R.C.材質，牆壁有裂縫，僅以木板將牆面釘住並
      貼壁紙補強。系爭房屋6樓之屋頂突出物，四面磁磚均脫
      落及漏水，室內又積水不通。就24.72平方公尺，爰依民
      法第354條、第359條規定，請求減少買賣價金，則被告應
      給付原告乙○○987,55 7元。被告居住於系爭房屋10餘年
      ，出售系爭房屋時未告知系爭房屋有部分非屬R.C.材質且
      漏水，原告甲○○○於94年8月5日因至屋頂檢視漏水情形
      而不慎摔傷，受有左肩挫傷、左肱骨頸骨骨折、兩側膝蓋
      及左腳挫傷及擦傷，而支出醫藥費；因年紀已60歲，骨折
      復原緩慢，引起其他疾病併發症，近一年精神受盡折磨，
      爰依民法第184條第1項前段、民法第195條規定，請求被
      告給付醫藥費4,337元，慰撫金295,663元。
（二）就系爭房屋加蓋部分24.72平方公尺，伊買受時不知未包
      含在所有權狀內。
（三）伊買受系爭房屋時，不知6樓公共設施多達15.25坪，被告
      亦未告知。
（四）聲明：被告應給付原告乙○○988,388元，及自起訴狀送
      達之翌日起至清償日止，按年息5%計算之利息。被告應給
      付原告甲○○○30萬元，及自起訴狀送達之翌日起至清償
      日止，按年息5%計算之利息。
二、被告答辯如下：
（一）系爭買賣契約及房屋所有權狀均載明系爭房屋坪數含主建
      物、陽臺及共同使用部分，為46.01坪。原告所稱之24.72
      平方公尺未包含在系爭房屋所有權狀內。系爭買賣契約有
      載明該加蓋部分為違章建築。伊所交付原告之鑑定證明書
      ，係其於79年9月間購入該系爭房屋時，原屋主交付與伊
      ，購入時已有該24.72平方公尺，伊出賣時未聲明該處為
      R.C.結構。
（二）就公共設施部分，所有住戶均簽約同意放棄6樓瞭望臺及6
      樓之使用權，由5樓住戶使用。
（三）就系爭房屋四面漏水及甲○○○跌倒求償一事，兩造於94
      年9月7日在臺北市信義區調解委員會進行調解，並經調解
      成立，由被告支付房屋漏水修繕費14萬元，原告乙○○則
      同意對於系爭房屋漏水一事，不再對於被告提出任何請求
      。
（四）聲明：原告之訴及假執行之聲請均駁回。
三、兩造不爭執事實：
（一）被告於94年6月11日經由信義房屋仲介，出售所有門牌號
      碼臺北市○○區○○街31巷11弄20號5樓房屋予原告乙○
      ○。
（二）系爭房屋加蓋部分24.72平方公尺屬違建，不在上開房屋
      所有權狀範圍內。
（三）兩造於94年9月30日，就系爭房屋漏水之事，在臺北市信
      義區調解委員會進行調解，並經調解成立，由被告支付房
      屋漏水修繕費14萬元，原告乙○○則同意對於系爭房屋漏
      水一事，不再對於被告提出任何請求。
（四）被告於交付系爭房屋時，有交付鑑定證明書及屋頂層平面
      圖影本各一件予原告。
四、原告主張系爭房屋所有權狀所載之總面積為30.75坪，信義
    房屋則以含公共設施總計46.1坪，總價1,215萬元，出售予
    原告乙○○，系爭房屋6樓搭建24.72平方公尺（約7.4778坪
    ）之構造物（下稱24.72平方公尺），被告以R.C.結構之價
    格出售予原告乙○○。惟該24.72平方公尺並非為R.C.材質
    ，牆壁有裂縫，僅以木板將牆面釘住並貼壁紙補強。系爭房
    屋6樓之屋頂突出物，四面磁磚均脫落及漏水，室內又積水
    不通。就24.72平方公尺，爰依民法第354條、第359條規定
    請求減少買賣價金，則被告應給付原告乙○○987,557元等
    語，為被告以前揭情詞置辯。按「物之出賣人對於買受人，
    應擔保其物依第373條之規定危險移轉於買受人時無滅失或
    減少其價值之瑕疵，亦無滅失或減少其通常效用或契約預定
    效用之瑕疵。但減少之程度，無關重要者，不得視為瑕疵。
    出賣人並應擔保其物於危險移轉時，具有其所保證之品質」
    ；「買賣因物有瑕疵，而出賣人依前五條之規定，應負擔保
    之責者，買受人得解除其契約或請求減少其價金。但依情形
    ，解除契約顯失公平者，買受人僅得請求減少價金」，民法
    第354條、第359條定有明文。又「買受人因物有瑕疵，而得
    解除契約或請求減少價金者，其解除權或請求權，於買受人
    依第356條規定為通知後六個月間不行使或自物之交付時起
    經過五年而消滅」，此為民法第365條第1項所明定。復按「
    買受人應按物之性質，依通常程序從速檢查其所受領之物。
    如發見有應由出賣人負擔保責任之瑕疵時，應即通知出賣人
    。買受人怠於為前項之通知者，除依通常之檢查不能發見之
    瑕疵外，視為承認其所受領之物。不能即知之瑕疵，至日後
    發見者，應即通知出賣人，怠於為通知者，視為承認其所受
    領之物」，此則為民法第356條所明定。查，被告於交付系
    爭房屋時，有交付原告鑑定證明書及屋頂層平面圖影本各一
    件（本院卷第13、14頁參照）等情，為被兩造所不爭執。該
    鑑定證明書上載有「依鄭持中君委託鑑定坐落於本市○○區
    ○○街31巷11弄20號5樓房屋如左列第一項情形，經鑑定與
    規定相符：一、合法房屋平型屋頂上搭建24.72平方公尺之
    R.C.構造物如附平面圖及立面圖，經鑑定其對本屋及整棟建
    築物之結構安全無顧慮，且亦不妨礙屋頂平台之防火逃生避
    難規定。…」；於被告所交付之屋頂層平面圖上亦有「搭建
    R.C.」等字樣，固足令人認為該屋頂搭建部分係屬R.C.結構
    。然查，系爭房屋6樓房屋搭建之24. 72平方公尺並非R.C.
    結構一節雖屬實，而與被告所交付之書面資料未合，可認為
    被告所交付之物有減少契約預定效用之瑕疵。惟原告乙○○
    訴訟代理人甲○○○自承係於94年10月裝潢時即發現該6樓
    部分不是R.C.結構等語（本院卷第70頁），系爭房屋搭建部
    分契約約定為R.C.結構，事實上非R.C.結構部分，於被告交
    付房屋予原告乙○○時，自外觀上固難以通常程序檢查是否
    有上開瑕疵，原告乙○○於94年10月發現該部分非屬R.C.結
    構，而與契約約定不符時，原告乙○○依上開民法第356條
    第3項規定，應即通知出賣人之被告，並得依瑕疵擔保相關
    規定主張其權利。然原告乙○○始終未能就此部分對被告主
    張，而僅以系爭房屋漏水部分遭受損失時，於94年12月7日
    由原告甲○○○代理原告乙○○向臺北市政府信義分局提出
    詐欺告訴，於95年3月29日至臺灣臺北地方法院檢察署應訊
    時，始提出上開鑑定證明書影本及字條提及「鑑定證明書上
    登記24.72平方公尺之R.C.構造，其實是磚造及輕隔間，所
    以會漏水嚴重」等語（臺灣臺北地方法院檢察署95年度偵字
    第3791號偵查卷第60頁）。另於同年月30日具狀陳稱「6樓
    加蓋合法24.72平方公尺處是二面紅色磚塊，二面白色磚塊
    建造，並非R.C.鋼筋結構。原告要求被告賠償每坪65,000元
    」等語（臺灣臺北地方法院檢察署95年度偵字第3791號偵查
    卷第82頁，該書狀並無繕本交付被告）。經該署檢察官於95
    年6月30日為不起訴處分後，原告提起再議，臺灣高等法院
    則以96年度上聲議字第534號發回續查，經調查後仍為臺灣
    臺北地方法院檢察署檢察官於96年3月29日以96年度偵續字
    第97號為不起訴處分等情，業經本院調取上開偵查卷宗查核
    屬實。是原告乙○○於94年10月間即發現該瑕疵，期間雖有
    提出詐欺告訴，然始終未能通知被告，其怠於為此項通知，
    依民法第356條第3項之規定，應認為承認所受領之物，自不
    得再主張該部分之瑕疵。又縱認原告於上開偵查中之95年3
    月29日與被告應訊時所提字條內載關於系爭房屋加蓋部分並
    實際並非R.C.之瑕疵部分已於偵查庭當庭為被告所知悉，係
    屬356條第3項所稱之通知。則自95年3月29日原告通知被告
    時起，至原告起訴時之96年3月29日（本院卷宗第2頁所附民
    事起訴狀上收狀戳參照），亦已逾365條第1項所規定之6個
    月除斥期間，原告逾期再為主張，於法亦有未合。
五、原告主張系爭房屋漏水，原告甲○○○於94年8月5日因至屋
    頂檢視漏水情形而不慎摔傷，受有左肩挫傷、左肱骨頸骨骨
    折、兩側膝蓋及左腳挫傷及擦傷，而支出醫藥費；因年紀已
    60歲，骨折復原緩慢，引起其他疾病併發症，近一年精神受
    盡折磨，爰依民法第184條第1項前段、民法第195條規定，
    請求被告給付醫藥費4,337元，慰撫金295,66 3元等語，被
    告則以前揭情詞置辯。按因故意或過失，不法侵害他人之權
    利者，負損害賠償責任，民法第184條定有明文。是主張他
    人有侵權行為，須以該他人有不法侵害之行為，致侵害其權
    利為要件。查，本件原告甲○○○於94年8月5日骨折一節，
    固據其提出診斷證明書影本為證。然依原告甲○○○所陳，
    其係至屋頂檢視漏水不慎摔傷，而系爭房屋於原告甲○○○
    摔傷時，業經被告交付原告張繡君，並非被告所有。則原告
    江英日英摔傷，何以認定係因被告有故意或過失之不法行為
    所致，均未見原告就此詳予陳述，則原告甲○○○主張被告
    侵權行為，應賠償其損害30萬元一節，即無可取。
六、綜上所述，原告依據買賣契約及侵權行為之法律關係，請求
    被告給付原告乙○○988,388元；給付原告甲○○○30萬元
    。及均自起訴狀送達之翌日起至清償日止，按年息5%計算之
    利息，於法不合，應予駁回。原告之訴既經駁回，其假執行
    之聲請即失所依據，應併予駁回。
七、本件事證已臻明確，兩造其餘主張陳述及所提之證據，經審
    酌後於本件判決結果無影響，爰不逐一論述，附此敘明。
八、綜上所論，原告之訴為無理由，依民事訴訟法第78條，判決
    如主文。
中　　華　　民　　國　　96　　年　　11　　月　　6 　　日
                      民事第二庭  法  官  蔡政哲
上為正本係照原本作成
如對本判決不服，應於送達後20日內，向本院提出上訴狀
中　　華　　民　　國　　96　　年　　11　　月　　6　　日
                                  書記官  曾靖雯
